【裁判字號】    98,抗,351
【裁判日期】    990114
【裁判案由】    停止執行
【裁判全文】
臺灣高等法院高雄分院民事裁定           98年度抗字第351號
抗  告  人  乙○○
            甲○○
共      同
法定代理人  丙○○
上列抗告人因與相對人龍美航運股份有限公司間聲請停止執行事
件，對於民國98年11月10日臺灣澎湖地方法院98年度聲字第29號
所為裁定提起抗告，本院裁定如下：
    主  文
原裁定廢棄。
相對人在第一審之聲請駁回。
聲請及抗告程序費用由相對人負擔。
    理  由
一、抗告意旨略以：(一)強制執行程序開始後，因提起第三人異議
    之訴，法院依強制執行法第18條第2 項規定為停止強制執行
    之裁定，必須審酌有無必要情形，例如第三人異議之訴是否
    顯無理由、將來勝訴後是否發生不能或難以回復之損害等，
    非一經聲請人提出願供擔保之聲請即應准許之；(二)伊對龍美
    8 號平台船聲請假執行（執行債權額新台幣173 萬9058元）
    ，經執行法院於民國96年12月30日依96年度執字第2778號強
    制執行事件查封完畢而終結，相對人在該執行程序終結後，
    始於97年10月23日向原審法院提起第三人異議之訴（97年度
    訴字第49號），顯然違反強制執行法第15條規定而不合法；
    (三)系爭龍美8 號船舶確為債務人陳清實所有之事實，業經本
    院97年度上字第142 號、最高法院98年度台上字第1387號裁
    判確定在案；關於龍美10號船舶所有權之歸屬，亦應受本院
    97年度上字第142 號確定判決之爭點效所拘束，而認定為陳
    清實所有。然原審法院以97年度訴字第49號判決（即本案之
    第三人異議之訴判決），認定抗告人於本院97年度上字第14
    2 號事件審理中既撤回關於「確認龍美10號船舶屬陳清實即
    龍美企業行所有」部分之上訴，該事件原審法院所為駁回抗
    告人此部分之訴，即認定龍美10號非屬陳清實所有之判決部
    分，已因此確定，故相對人就龍美10號之強制執行程序提起
    第三人異議之訴為有理由之認定，為有違誤。原裁定准相對
    人供擔保停止執行之聲請，殊非妥當，爰求予廢棄，駁回相
    對人之聲請等語。
二、按強制執行法第18條第1 項規定強制執行程序開始後，除法
    律另有規定外，不停止執行。明示以不停止執行為原則。同
    條第2 項所以例外規定得停止執行，係因回復原狀等訴訟如
    果勝訴確定，據以強制執行之執行名義將失其效力，為避免
    債務人發生難以回復之損害，故於受訴法院認有必要時，得
    裁定停止執行。如果受訴法院認無必要，僅因債務人聲明願
    供擔保，亦須裁定停止執行，無異許可債務人僅憑一己之意
    思，即可達到停止執行之目的，不僅與該條所定原則上不停
    止執行之立法意旨有違，且無法防止債務人濫行訴訟以拖延
    執行。故應認為縱債務人聲明願供擔保，仍須受訴法院認有
    必要者，始得裁定停止執行（最高法院98年度第3 次民事庭
    會議決議參照）。經查，相對人本於所有權人之地位，提起
    第三人異議之訴，並據為本件停止強制執行之聲請，依其聲
    請意旨，僅就「龍美8 號平台船1 台」為之，並不及於「龍
    美10號船舶」，有該聲請狀可稽，則原審就執行法院96年度
    執字第2778號執行程序全部為停止執行之裁定，已逾當事人
    聲請範圍而有違誤。又系爭龍美8 號船舶之所有權歸屬，於
    兩造之間，業經本院97年度上字第142 號、最高法院98年度
    台上字第1387號裁判確定為債務人陳清實所有在案，則相對
    人就龍美8 號船舶顯然無排除強制執行之權利，其就此部分
    提起第三人異議之訴，顯然並無理由，揆諸前揭說明，即無
    准許停止本件強制執行程序之必要。是原裁定准許相對人之
    聲請，核有未洽。從而，抗告人指摘原裁定不當，求予廢棄
    ，改為駁回相對人之聲請，即屬有據，應由本院廢棄原裁定
    ，駁回相對人之聲請如主文第2 項所示。
據上論結，本件抗告為有理由，依強制執行法第30條之1 ，民事
訴訟法第492 條、第95條、第78條，裁定如主文。
中    華    民    國    99    年    1     月    14    日
                            民事第一庭
                                審判長法官  黃金石
                                法      官  林健彥
                                法      官  謝肅珍
以上正本證明與原本無異。
如不服本裁定應於送達後10日內向本院提出再抗告狀（並按他造
當事人之人數附繕本），並繳納再抗告費新臺幣1,000 元。
再為抗告僅得以適用法規顯有錯誤為理由，並應委任律師為代理
人。
中    華    民    國    99    年    1     月    14    日
                                書  記  官  馬蕙梅
附註：
抗告人之配偶、三親等內之血親、二親等內之姻親，或抗告人為
法人、中央或地方機關時，其所屬專任人員具有律師資格並經法
院認適當者，亦得為第三審代理人。
抗告人或其法定代理人具有律師資格者及前項情形，應於提起抗
告或委任時釋明之。

司法院資訊處製作；財團法人民間司法改革基金會備份。
